【裁判字號】    95,簡聲抗,7
【裁判日期】    950622
【裁判案由】    停止執行
【裁判全文】
臺灣臺北地方法院民事裁定             95年度簡聲抗字第7號
抗  告  人  甲○○
            乙○○
上列當事人與相對人林群桂間請求停止執行事件，抗告人均對於
本院民國95年2月7日所為95年度北簡聲字第15號裁定，提起抗告
，本院裁定如下：
    主  文
抗告駁回。
抗告程序費用由抗告人負擔。
    理  由
一、按強制執行程序開始後，有回復原狀之聲請，或提起再審或
    異議之訴，或對於和解為繼續審判之請求，或提起宣告調解
    無效之訴、撤銷調解之訴、或對於許可強制執行之裁定提起
    抗告時，法院因必要情形或依聲請定相當並確實之擔保，得
    為停止強制執行之裁定。強制執行法第18條第2項定有明文
    ；故強制執行程序開始後，債務人因提起異議之訴而聲請裁
    定停止強制執行，除異議之訴已受敗訴裁判確定外，法院自
    得酌定相當並確實之擔保，而為停止執行之裁定。
二、又按法院依強制執行法第18條第2項定擔保金額而准許停止
    強制執行之裁定者，該項擔保僅供債權人因停止執行所受損
    害之賠償，其數額應依標的物停止執行後，債權人未能即時
    受償或利用該標的物所受之損害額，或其因另供擔保強制執
    行所受之損害額定之，非以標的物之價值或其債權額為依據
    ；又此項金額之多寡應如何認為相當，原屬於法院職權裁量
    之範圍，非當事人所可任意指摘（最高法院92年度台抗字第
    574號裁定意旨參照）。另依強制執行執行法第18條第2項規
    定，只須當事人提起異議之訴，在該異議之訴確定前，法院
    如認有必要，得依職權為停止執行之裁定；其在當事人願供
    擔保，聲請停止強制執行時，法院亦非不得依其聲請，定相
    當並確實之擔保，為停止強制執行之裁定，至該異議之訴實
    體上有無理由，則非法院於裁定停止強制執行時應予審酌之
    事項（最高法院93年台抗字第723號裁定意旨參照)。
三、抗告人乙○○（原裁定相對人）抗告意旨略以：伊對案外人
    林群桂具有票款強制執行債權，於民國94年12月19日向臺灣
    臺北地方法院（下稱本院）民事執行處聲請強制執行，不料
    執行程序進行中，突有第三人甲○○（原裁定聲請人）提起
    異議之訴並聲請停止執行，經原法院裁定准許停止執行；但
    原聲請人王玫琪聲請理由不外為：其為座落台北市中山區○
    ○○路○段30巷7號3樓房屋有承租權，有優先承購之權利云
    云，惟房屋之承租人，對於房屋之出售無優先承購之權利，
    是抗告人王玫琪異議之原因顯無理由，原裁定准予強制執行
    裁定應予廢棄等語。
四、另抗告人甲○○（原裁定聲請人）抗告意旨略以：原裁定雖
    准許停止執行，惟附加其應供新台幣20萬元為擔保之條件，
    但本件應屬強制執行法第18條第2項所定之「必要情形」，
    而非屬同條項所定「依聲請定相當並確實之擔保」，法院應
    依職權裁定停止執行；又原執行標的之房屋倘若拍賣，勢難
    以回復原狀，而該屋另有所有權誰屬之爭執，尚有兩案繫屬
    法院，是以原裁定已有充分理由，得為停止強制執行之裁定
    ，不應要求其提供擔保金為條件。另系爭執行事件之債權人
    為相對人乙○○，債務人則案外人林群桂，若乙○○提供擔
    保金，則受擔保利益人為林群桂，若本件要求聲請人提供反
    擔保金，則受擔保利益人為乙○○，即等同其代替林群桂清
    償乙○○之債務；再者，依提存法第16條、民事訴訟法第
    104條第3項規定要件，均對將來返還擔保金權利行使設有限
    制，法院能保證其所提供之擔保金，能全數取回而無損失嗎
    ？其非債務人，但為受害者，要求其提供擔保金有欠公允，
    原裁定未考量本案複雜情況，聲請廢棄原裁定關於擔保金請
    求部分等語。
五、經查：
（一）抗告人乙○○雖以原聲請人即抗告人甲○○所提異議原因
      顯無理由，原裁定不應准予停止執行云云。惟按債務人有
      提起異議之訴，法院得因必要情形或依聲請定相當並確實
      之擔保，而為停止執行之裁定，強制執行法第18條第2項
      定有明文；至於該異議之訴實體有無理由，則非法院於裁
      定停止執行時應予審酌之事項；本件聲請人甲○○既已提
      起異議之訴，並願供擔保而聲請停止執行，揆諸上開說明
      ，則原裁定依甲○○之聲請定相當擔保金額而命停止執行
      ，於法尚無不合，是抗告人乙○○以聲請人甲○○所提異
      議之原因顯無理由云云，而認原審裁定停止執行不當，並
      無可取。
（二）抗告人甲○○以本件停止執行裁定屬必要情形，應由法院
      為停止執行之裁定，不應要求其支付擔保金云云。惟抗告
      人王玫琪於停止執行聲請狀已表明「願供擔保請准予停止
      執行裁定」（見原審卷第3頁第5行）；再強制執行法第18
      條第2項所定擔保金額而准許停止強制執行之裁定者，係
      以該擔保備供債權人因停止執行所受損害之賠償為前提，
      故依債務人聲請而為停止執行之裁定者，無論有無必要，
      法院均應酌定相當並確實之擔保而為停止執行之裁定，以
      維護債權人之權益，使其不致遭受損害；且法院因必要情
      形或依聲請定相當並確實之擔保，為停止強制執行之裁定
      者，該擔保金額之多寡應如何認為相當，屬法院職權裁量
      之範圍，非當事人可任意指摘，依前揭說明，抗告人甲○
      ○要求無須擔保而為停止執行，亦無理由。
五、據上論結，本件抗告人之抗告均為無理由，爰裁定如主文。
中    華    民    國    95    年     6    月    22    日
                  民事第三庭審判長法  官  黃莉雲
                                  法  官  賴錦華
                                  法  官  李維心
以上正本係照原本作成
本裁定不得抗告
中    華    民    國    95    年     6    月     22   日
                                  書記官  詹雪娥


司法院資訊處製作；財團法人民間司法改革基金會備份。
